【裁判字號】    98,抗,45
【裁判日期】    980515
【裁判案由】    聲請羈押
【裁判全文】
臺灣高等法院花蓮分院刑事裁定            98年度抗字第45號
抗  告  人  甲○○
上列抗告人因詐欺等案件，不服臺灣臺東地方法院中華民國98年
4 月29日98年聲羈字第37號裁定（臺灣花蓮地方法院），提起抗
告，本院裁定如下：
    主  文
抗告駁回。
    理  由
一、抗告意旨略以：
  (一)抗告人因重大車禍，傷及腦神經，因案發當時距今已逾2 年
    ，抗告人怎能記得相關細節。而一般民間借貸，債務人若已
    清償債務時，債務人理當索回借貸時所簽下之相關文件、本
    票，可見證人所欠債務並未清償，抗告人何來重利之罪？證
    人所述之真實性有疑。
  (二)參以搜索扣押物相關借貸客戶資料，乃抗告人貸出之款項，
    實為呆帳之證據，抗告人才足堪稱「被害人」，怎謂有反覆
    實施同一犯罪之虞。
  (三)抗告人因被列為林聖霖檢察官貪瀆案之關鍵人物，連日來飽
    受偵辦檢察官之「疲勞轟炸」，98年4 月21日至28日計偵訊
    抗告人3次，搜索抗告人營業處所及住處2次，20日晚間漏夜
    偵訊至21日凌晨2至3時，21日上午8 時交保獲釋後，卻又在
    同日10時通知11時繼續偵訊筆錄，連日來每日睡眠時數不到
    5 小時，不論抗告人自身壓力甚至家人父母、小孩生活作息
    已嚴重遭受影響，更有司法迫害之感受。此外，搜索扣押電
    腦3 部更嚴重影響抗告人店內工作，搜索動作大張旗鼓，更
    影響抗告人店內生意收入。爰提起抗告，請求撤銷原裁定，
    還予抗告人公道。
三、經查，抗告人所涉重利及詐欺罪嫌，有證人即借款人徐儀鳳
    之證詞，及徐儀鳳、林信恩簽發之本票、財物保管收據、郵
    政跨行匯款申請書等物證可憑。另所涉司法黃牛詐欺罪嫌部
    分，亦有證人黃輝男、陳翔翔之證詞為證。而抗告人自承與
    陳昌彥經營小額借貸業務，並被搜索扣得其上印有「吳漢承
    律師事務所印文」、保管人為陳佳妙及劉育州之「臺東地方
    法院公證書」，另有諸多財物保管收據、本票、身分證件及
    信用卡等證據，顯示被害人非在少數，尚有其他被害人及共
    犯亟待追查，原審因此認抗告人有湮滅、偽造、變造證據或
    勾串共犯或證人之虞、反覆實施同一犯罪之虞，合於刑事訴
    訟法第101條第1項第2項、第101之1條第1項第7款羈押規定
    ，准檢察官羈押聲請並禁止抗告人接見通信，核無違誤。
四、次查，法院為羈押之裁定時，其本質上係為保全被告使刑事
    訴訟程序得以順利進行，或為保全證據或為擔保嗣後刑之執
    行程序，而對於被告所實施剝奪其人身自由之強制處分，法
    院僅須審查被告犯罪嫌疑重大及有無賴此保全審判程序進行
    之必要，關於羈押原因之判斷，尚不適用訴訟上嚴格證明之
    原則，只需檢察官提出之證據在形式上足以證明被告犯罪嫌
    疑已足，至於證據之證據能力與證明力如何，均為審判期日
    調查之事項，並非審核被告羈押時，法院應調查之事項。抗
    告人所執之抗告理由，乃關於其有無犯罪之抗辯，及檢察官
    偵查作為所取得證據之適法性即有無證據能力之判斷。本案
    原審已就抗告人罪嫌重大所憑之證據，及就抗告人有無羈押
    原因及有無羈押必要性予以審酌，已符合羈押所具備之形式
    要件及實質要件，原審就此依法所為之裁量，揆諸前開說明
    ，經核並無不當。抗告意旨所指，為無理由，應予駁回。
五、依刑事訴訟法第412條裁定如主文。
中    華    民    國    98    年    5     月    15    日
                  刑事庭審判長  法  官  謝志揚
                                法  官  林慶煙
                                法  官  劉雪惠
以上正本證明與原本無異。
本件不得再抗告。
中    華    民    國    98    年    5     月    15    日
                                書記官  李德霞


司法院資訊處製作；財團法人民間司法改革基金會備份。
